臺灣苗栗地方法院民事判決　　　　　　96年度訴字第65號
原　　　告　乙○○
訴訟代理人　許朝昇律師
被　　　告　甲○○
訴訟代理人　謝宗翰律師
上列當事人間確認房屋租賃關係存在事件，本院於民國96年4 月
20日言詞辯論終結，判決如下：
    主  文
原告之訴駁回。
訴訟費用新臺幣壹萬貳仟捌佰捌拾元由原告負擔。
    事實及理由
一、原告起訴主張：
  (一)訴外人朱曾玉鳳於民國92年11月26日將其所有坐落苗栗縣三
    灣鄉○○○段41之1 、41之20地號土地上如附表所示（除 D
    部分外）未辦保存登記建物，即本院92年度執字第7128號執
    行事件暫編73建號之建物（下稱系爭房屋），出租予原告，
    約定租金為每月新臺幣（下同）10,000元，租期自92年11月
    26日起至102 年11月25日止，簽訂有房屋租賃契約書為憑。
    朱曾玉鳳並於簽約後即將系爭房屋交付原告佔有使用。
  (二)詎本院92年度執字第7128號清償債務強制執行事件，竟於拍
    賣公告中，將系爭房屋之所有權人誤載為橋志玩具製造股份
    有限公司（下稱橋志玩具公司），並將之列為暫編73建號，
    而由被告拍定取得系爭房屋所有權。
  (三)惟查，苗栗縣三灣鄉○○○段41之1 、41之20、38之17地號
    土地，及其上45建號建物，固設定抵押權予臺灣中小企業銀
    行，然其上之系爭房屋係朱曾玉鳳所興建，且未辦保存登記
    ，根本無法設定抵押權，故系爭房屋並不在上開抵押權範圍
    內。又司法院院字第1446號解釋，係指不動產所有人將「該
    不動產」設定抵押權後，再與第三人訂立租賃契約而影響抵
    押物售價，以致抵押權無法受償者，該租賃契約對於抵押權
    人不生效力而言。茲系爭房屋既係朱曾玉鳳所有，而非上開
    提供設定抵押權之抵押物，自無院字第1446號解釋之適用。
    執行法院未查，遽認原告係在抵押權設定之後，始取得租賃
    權，因而裁定除去原告於系爭房屋之租賃權，其認定事實自
    屬錯誤。是執行法院既係除去一件不存在之土地租賃契約，
    對任何人均不生效力，原告與朱曾玉鳳間就系爭房屋之租賃
    契約依舊存在，未被除去，已成為拍賣契約之一部，依繼受
    取得之法理，對拍定人即被告當然繼續存在。爰訴請確認原
    告對被告所有系爭房屋之租賃關係存在。
  (四)並聲明：確認原告對被告所有如附表所示（除D 部分外）建
    物之租賃關係存在。
二、被告則以：否認系爭房屋係朱曾玉鳳所有；否認原告與朱曾
    玉鳳簽訂之房屋租賃契約書之形式上及實質上真正；實則經
    本院92年度執字第7128號執行事件調取該案執行標的之房屋
    納稅義務人資料、橋志玩具公司變更登記事項卡，及執行法
    官親至現場履勘等一切情狀，既已認定系爭房屋確為橋志玩
    具公司所有，且朱曾玉鳳迭次聲明異議，復經執行法院駁回
    在案，是以系爭房屋並非朱曾玉鳳所有，至臻明確。又依原
    告提出之房屋租賃契約書以觀，其租期為10年，復未經公證
    ，依民法第425 條第1 、2 項規定，該租約對被告自不生效
    力等語，資為抗辯。並聲明：原告之訴駁回。
三、按確認法律關係之訴，非原告有即受確認判決之法律上利益
    者，不得提起之，民事訴訟法第247 條第1 項前段定有明文
    。所謂即受確認判決之法律上利益，係指法律關係之存在與
    否不明確，原告主觀上認為其在法律上之地位有不安之狀態
    存在，且此種不安之狀態，能以確認判決將之除去者而言，
    最高法院86年台上字第3050號判例意旨足資參照。本件原告
    主張其就系爭房屋之租賃契約對於被告繼續存在之情，既為
    被告所否認，原告主觀上自得認其在法律上地位有不安之狀
    態存在，且此種不安之狀態復可以確認判決除去，是原告提
    起本訴，請求確認租賃關係存在，自有確認之利益，合先敘
    明。
四、惟按，出租人於租賃物交付後，承租人占有中，縱將其所有
    權讓與第三人，其租賃契約，對於受讓人仍繼續存在。前項
    規定，於未經公證之不動產租賃契約，其期限逾五年或未定
    期限者，不適用之，89年5 月5 日修正施行之民法第425 條
    第1 、2 項定有明文。本件姑且不論原告提出之房屋租賃契
    約書是否真正，依其形式以觀，係訂定於92年11月26日（見
    卷第12頁），自應適用修正後之民法第425 條規定。從而，
    上開房屋租賃契約書既未經公證，且租期逾5 年，揆諸前揭
    規定，承租人自不得對出租人之繼受人主張租賃契約仍繼續
    存在。是以原告訴請確認其與朱曾玉鳳間就系爭房屋之租賃
    契約，對於繼受人即被告仍繼續存在云云，核非有據，應予
    駁回。
五、本件事證已臻明確，兩造其餘主張陳述及舉證，核與判決結
    果不生影響，爰不予一一審究，併此敘明。
六、訴訟費用負擔之依據：民事訴訟法第78條。
中　　華　　民　　國　　96　　年　　5 　　月　　4 　　日
                  民事庭  法  官  黃佩韻
以上正本係照原本作成。
如不服本判決，應於判決送達後20日內向本院提出上訴狀（須按
他造人數附具繕本）。
                          書記官  蔡健忠
中　　華　　民　　國　　96　　年　　5 　　月　　4 　　日
